臺灣高雄地方法院民事判決　　　　　　　94年度婚字第1144號
原　　　告　甲○○
被　　　告　乙○○
訴訟代理人　林敬信律師
右當事人間請求履行同居事件，本院於民國九十三年八月十六日
言詞辯論終結，判決如左：
    主      文
原告之訴駁回。
訴訟費用由原告負擔。
    事實及理由
一、原告起訴主張兩造於民國七十一年一月六日結婚，現婚姻關
    係仍存續中，兩造婚後原本同住高雄縣鳳山市○○路○ 段67
    巷17號，後來原告因不堪被告同居之虐待，於八十八年五月
    十日與被告分居，而獨自遷移至高雄縣燕巢鄉○○村○○路
    1 號即高雄市政府社會局仁愛之家，因為那裡空氣好，附近
    又有二家醫院可以方便就醫，至今已6 年多了，這期間因考
    量原告年紀大曾經找過被告希望能團聚，所以在高雄縣燕巢
    鄉○○村○○路64號租了房子，惟被告拒絕同居，兩造既仍
    屬夫妻，被告自應履行同居義務與原告同居，爰依民法第一
    千零一條之規定，訴請被告應與原告在高雄縣燕巢鄉○○村
    ○○路64號同居等語。並聲明：求為判決被告應與原告在高
    雄縣燕巢鄉○○村○○路64號同居。
二、被告對於兩造係夫妻一節不爭執，惟以兩造結婚之後雙方共
    同協議係以被告目前住所即高雄縣鳳山市○○路○ 段67巷17
    號為兩造最後共同之住所，詎八十八年間因雙方爭吵，原告
    即獨自搬出上址，並於八十八年五月十日住進高雄縣燕巢鄉
    ○○村○○路1 號即高雄市政府社會局仁愛之家，原告於本
    院93年度婚字第1746號離婚事件中所載住所亦為上址，被告
    同意原告回家同住，可是要在鳳山市○○路○ 段67巷17號住
    處同住，因被告任職國軍802 醫院護士，工作地點就在家附
    近，二位子女亦同住上址等著原告回家團聚，原告也有鑰匙
    但他自己不回來，而且最近大部分時間均在大陸，被告不可
    能在原告所指定之高雄縣燕巢鄉○○村○○路64號與原告同
    居等語置辯。並聲明：求為判決如主文所示。
三、原告主張兩造為夫妻，現婚姻關係仍存續中，原本同住於高
    雄縣鳳山市○○路○ 段67號，後來兩造因發生爭吵原告遂於
    八十八年五月十日與被告分居，而獨自遷移至高雄縣燕巢鄉
    ○○村○○路1 號即高雄市政府社會局仁愛之家，被告目前
    任職國軍802 醫院護士仍與二位子女同住高雄縣鳳山市○○
    路○ 段67號等情，業據原告提出兩造戶籍謄本二只在卷足憑
    ，並為兩造不爭執，並經本院依職權調閱本院90年度婚字第
    980 號、93年度婚字第1746號全卷核閱無訛，此部分事實堪
    信為真實。
四、按夫妻互負同居之義務。但有不能同居之正當理由者，不在
    此限，民法第一千零一條定有明文。本件原告主張兩造現婚
    姻關係仍存續中，被告應履行同居等語，被告則以前揭情詞
    置辯。經查：
  (一)對於夫妻之住所，民法第一千零二條規定：「夫妻之住所，
    由雙方共同協議之；未為協議或協議不成時，得聲請法院定
    之。法院為前項裁定前，以夫妻共同戶籍地推定為其住所」
    ，可知夫妻之住所，應先由雙方共同協議定之，未為協議或
    協議不成時，始聲請法院定之，亦即妻並非當然以夫之住所
    為住所。又民法第一千零二條所規定之夫妻住所，參照憲法
    第十條保障人民居住自由及大法官釋字第四五二號解釋之意
    旨，應認夫妻住所非必以約定一個為必要，亦即夫妻雙方得
    協議各有其住所，而「協議」並不以明示為限，即默示之協
    議亦可（臺灣高等法院暨所屬法院八十八年法律座談會民事
    類第二十九、三十、三十一、三十二號亦同此見解）。本件
    兩造婚後雖同住於高雄縣鳳山市○○路○ 段67號，八十八年
    間因兩造發生爭吵，原告即獨自搬出上址，並於八十八年五
    月十日住進高雄縣燕巢鄉○○村○○路1 號即高雄市政府社
    會局仁愛之家，足徵兩造並未示協議以高雄縣燕巢鄉○○村
    ○○路64號為共同住所，是被告未住於上址而而與原告同居
    ，自難謂其有違反夫妻間同居義務。
  (二)另參酌本院依職權調閱本院93年度婚字第1746號，原告於87
    年7 月6 日至高雄縣楊俊天診所就診當時所填住址為高雄縣
    鳳山市○○路○ 段67號（見本院93年度婚字第1746號卷第14
    頁）；另原告於90年6 月6 日至高雄縣大東醫院就診，所填
    之住址為高雄市○○區○○路92號3 樓（見本院93年度婚字
    第1746號卷第13頁）。並經本院94年9 月22日審理時當庭勘
    驗兩造身分證住址欄之記載，被告身分證87年11月17日換發
    至今一直住高雄縣鳳山市○○路○ 段67號，原告身份爭係80
    年3 月2 日所換發，現住址為高雄縣燕巢鄉○○村○○路1
    號，並曾住過高雄市○○區○○路92號，亦有本院當日勘驗
    筆錄附卷可稽。
  (三)綜上，兩造目前就夫妻住所既未協議共同住所，揆諸首揭說
    明，自難認被告係無正當理由而不履行同居。從而，原告依
    民法第一千零一條之規定，訴請被告應與原告履行同居，為
    無理由，應予駁回。
五、兩造其餘攻擊防禦方法於本判決之結果不生影響，爰不一一
    論駁，附此敘明。
六、據上論結：本件原告之訴無理由，依民事訴訟法第七十八條
    ，判決如主文。
中　　華　　民　　國　　94　　年　　10　　月　　6 　　日
            　　　　　　臺灣高雄地方法院家事法庭
                            法　官　何清富
上為正本，係照原本作成。
如不服本判決，應於送達後廿日內，向本院提出上訴狀。
中　　華　　民　　國　　94　　年　　10　　月　　6 　　日
                            書記官　張乃昇
